臺灣高等法院刑事判決　　　　　　　　　　　　　　九十三年度上易字第三一六號
　　上　訴　人　臺灣臺北地方法院檢察署檢察官
　　被　　　告　丙○○
右上訴人因被告贓物案件，不服臺灣臺北地方法院九十二年度易字第二一八六號，中
華民國九十二年十二月三十一日第一審判決（聲請簡易判決處刑案號：臺灣臺北地方
法院檢察署九十一年度偵字第二四四七九號，經原審認不得以簡易判決處刑，改依通
常程序審理）提起上訴，本院判決如左：
    主  文
上訴駁回。
    理  由
一、本件公訴意旨略以：被告丙○○於民國（下同）九十一年八月八日晚間九時五十
    分許，在臺北市○○區○○路二段二六二號「全虹通訊廣場」內，明知二名姓名
    年籍不詳之成年男子所持有之ＮＯＫＩＡ－八二五０型行動電話（以下稱系爭行
    動電話），係來路不明之贓物（原屬乙○○所有，於同年月八日晚間九時五分許
    ，在臺北市○○○路○段六十三巷二十一弄二十九號前遭搶），價值約新台幣（
    下同）四千元至五千元之間，竟意圖為自己不法所有，以三千元之低價購得，嗣
    於同年月十六日下午二時四十分許，為警循線查獲。因認被告丙○○上開之行為
    係犯刑法第三百四十九條第二項之故買贓物罪嫌。
二、按被告未經審判證明有罪確定前，推定其為無罪；又犯罪事實應依證據認定之，
    無證據不得認定犯罪事實；又不能證明被告犯罪者，應諭知無罪之判決，刑事訴
    訟法第一百五十四條第一項、第二項及第三百零一條第一項分別定有明文。又被
    害人所述被害情形如無瑕疵可指，而就其他方面調查又與事實相符，其供述始足
    據為判決之基礎；且告訴人之告訴，係以使被告受刑事訴追為目的，是其陳述是
    否與事實相符，仍應調查其他證據以資審認（最高法院三十二年上字第六五七號
    、五十二年台上字第一三００號判例參照）。又事實之認定，應憑證據，如未能
    發現相當證據，或證據不足以證明，自不能以推測或擬制之方法，為裁判基礎（
    最高法院四十年台上字第八六號判例參照）。另認定犯罪事實所憑之證據，雖不
    以直接證據為限，間接證據亦包括在內；然而無論直接或間接證據，其為訴訟上
    之證明，須於通常一般之人不致有所懷疑，而得確信其為真實之程度者，始得據
    為有罪之認定，倘其證明尚未達到此一程度，而有合理之懷疑存在時，即無從為
    有罪之認定，亦有最高法院七十六年台上字第四九八六號判例可資參照。況刑事
    訴訟法第一百六十一條第一項亦規定，檢察官就被告犯罪事實，應負舉證責任，
    並指出證明之方法，是檢察官對於起訴之犯罪事實，應負提出證據及說服之實質
    舉證責任，倘其所提出之證據，不足為被告有罪之積極證明，或其指出證明之方
    法，無從說服法院以形成被告有罪之心證，基於無罪推定之原則，自應為被告無
    罪判決之諭知，最高法院九十二年度台上字第一二八號著有判例可資參照。
三、公訴意旨認被告丙○○涉有刑法第三百四十九條第二項之故買贓物犯行，無非係
    以：右揭犯罪事實，業據被害人乙○○於偵查中指訴綦詳，且有贓物認領保管單
    及警方向五家通訊行訪價之訪價單在卷可稽為其主要論據。訊據被告丙○○固不
    否認有於前揭時、地買受系爭行動電話之事實，然堅詞否認有何公訴意旨所稱之
    故買贓物犯行，辯稱：其於購買之際，並不知系爭行動電話為贓物等語。
四、經查：被告丙○○於九十一年八月八日晚上九時五十分許，在台北市○○區○○
    路二段二六二號之「全虹通訊廣場」內，以三千元之代價向二名真實年籍不詳之
    成年男子購買系爭行動電話等事實，業經其供明在卷，且經證人即全虹通訊廣場
    之店員甲○○於警訊及原審審理中證述在卷。而系爭行動電話係於九十一年八月
    八日晚上九時五分許，在台北市○○○路○段六三巷二一弄二九號前遭人行搶乙
    情，亦經被害人乙○○於警訊中證述在卷，且有其所出具之贓物認領保管單一紙
    在卷可稽，足認該行動電話確屬贓物無訛。然證人甲○○於原審九十二年十二月
    十八日審理中證稱：「（問：被告在詢問新手機時，店內有無發生何事？）當時
    有二個男子走進來說要賣中古手機。」、「（問：這二個人進到店裡面神情有無
    異樣？）沒有，與一般正常人相同。」、「（問：有無詢問這二個人手機如何來
    ？）自己的。」、「（問：當時你與二名男子的對話，被告是否能清楚聽見？）
    可以。」、「‧‧‧，我們也查過價目表，該二名男子所要販售的手機價格是三
    千元。」，在本院九十三年三月三日準備程序中證稱：「本來被告要來買手機，
    而當時那兩個年輕人需要錢。我不知道是搶來的，他說是自己的，而這些話被告
    也有聽到。當時同型新的手機是六、七千元，只要用過就是舊的。中古機三千元
    是公道價格。我有問年輕人手機來源，他們說是自己的，通常不會懷疑，因為看
    不出來手機究竟是誰的。單買手機沒有門號不用出示證件。」等語，核其前後到
    庭證述情節吻合，有原審九十二年度簡字第三四二一號卷第十二頁至第十四頁之
    準備程序筆錄及本院九十三年三月三日準備程序筆錄可稽，堪認證人甲○○所言
    屬實無訛，足見被告丙○○確係於該通訊廣場內以其所定價目表之價格購得系爭
    行動電話，自難認其有何明知贓物而購買之行為；而依卷附之訪價單所載，悉爭
    行動電話之中古機價格雖有三千八百元至五千五百元不等之價格，然被告丙○○
    既係於正當交易處所以一般之交易價格購得上開行動電話，縱其所購得之價格低
    於上開訪價結果，亦難認其於購買之際有何贓物之認識。此外，復查無其他積極
    證據足資證明被告丙○○有何故買贓物之犯行。綜上所述，被告所辯，應可採信
    ，其被訴犯罪不能證明。原審以不能證明被告犯罪諭知被告無罪，經核並無不合
    ，檢察官上訴意旨仍執陳詞認被告之行為應構成故買贓物罪，指摘原判決不當，
    為無理由，應予駁回。
據上論斷，應依刑事訴訟法第三百六十八條，判決如主文。
本案經檢察官周誠南到庭執行職務。
中　　　華　　　民　　　國　　九十三　　年　　　三　　　月　　三十　　　日
                              臺灣高等法院刑事第二庭
                                  審判長法  官  蔡  長  溪
  　                                    法  官  林  俊  益
　                                      法  官  楊  貴  志
右正本證明與原本無異。
不得上訴。
                                        書記官  王  嗣  瑩
中　　　華　　　民　　　國　　九十三　　年　　　三　　　月　　三十一　　日
